【裁判字號】    98,建,28
【裁判日期】    990511
【裁判案由】    給付工程款
【裁判全文】
臺灣臺南地方法院民事判決                98年度建字第28號
原      告  黃登科即福瑞園企業社
被      告  乙○○
            丙○○
            甲○○
上列當事人間請求給付工程款事件，本院於民國99年4 月27日言
詞辯論終結，判決如下：
    主  文
原告之訴及假執行之聲請均駁回。
訴訟費用由原告負擔。
    事實及理由
一、本件被告乙○○、甲○○經合法通知，未於最後言詞辯論期
    日到場，核無民事訴訟法第386 條各款所列情形，爰依原告
    之聲請，由其一造辯論而為判決。
二、本件原告主張：緣臺北醫學大學將署立雙和醫院Ａ基地第一
    期機電工程交由訴外人中翔水電有限公司（下稱中翔公司）
    承攬，訴外人中翔公司再於96年3 月23日將其中給排水設備
    工程交由同案被告益正工程有限公司（下稱益正公司）承攬
    ，嗣益正公司復於96年4 月13日將其中之主體大樓四樓給水
    幹管至管道間工程（下稱系爭工程）交由原告承攬，雙方約
    定PVC 管1 米新臺幣（下同）80元、SUS 管1 米180 元，每
    月20日送單計價，次月10日請款。被告乙○○、丙○○、甲○○分別為益正公司之法定代理人、經理及現場監工，均曾
    於施工現場告知原告施工完畢之後，連帶保證給付工程款，
    被告乙○○、丙○○、甲○○就益正公司對於原告所負之承
    攬報酬債務應為連帶保證人。詎系爭工程完成之後，益正公
    司拒絕給付工程款，迄今尚有承攬報酬792,406 元仍未給付
    。為此，爰依連帶保證契約之法律關係，提起本訴。並聲明
    求為判決：被告應連帶給付原告792,406 元，及自起訴狀繕
    本送達最後1 名被告之翌日起至清償日止，按週年利率5%
    計算之利息，並願供擔保請准宣告假執行（原告訴請益正公
    司給付792,406 元，及自起訴狀繕本送達最後1 名被告之翌
    日起至清償日止，按週年利率5%計算之利息部分，另因和解
    成立而審結）。
三、被告乙○○未於最後言詞辯論期日到場，惟據其以前到場所
    為之陳述如下：並未擔任保證人等語。並聲明求為判決：原
    告之訴駁回。
四、被告丙○○未於最後言詞辯論期日到場，惟據其以前到場所
    為之陳述如下：並未與原告簽約，亦非保證人等語。並聲明
    求為判決：原告之訴駁回。
五、被告甲○○抗辯：伊書立字據（下稱系爭字據，參見本院98
    年度建字第28號卷宗第51頁）乃負責央請被告乙○○出面與
    原告處理，並非負擔保證責任；另原告提出之96年5 月10日
    保證書影本（下稱系爭保證書，參見本院98年度建字第28號
    卷宗第145 頁），乃原告出具之保證書，並非伊出具之保證
    書，伊並非連帶保證人等語。並聲明求為判決：原告之訴駁
    回。
六、兩造不爭執之事項：
  (一)臺北醫學大學將署立雙和醫院Ａ基地第一期機電工程交由中
    翔公司承攬，中翔公司再於96年3 月23日將其中給排水設備
    工程交由益正公司承攬，嗣益正公司復於96年4 月13日將其
    中之主體大樓四樓給水幹管至管道間工程交由原告承攬，雙
    方約定PVC 管1 米80元、SUS 管1 米180 元，每月20日送單
    計價，次月10日請款。
  (二)被告乙○○、丙○○、甲○○分別為被告益正公司之法定代
    理人、經理及現場監工。
  (三)原告與益正公司於99年3 月2 日在本院和解成立，和解內容
    為益正公司願給付原告792,406 元。
七、本件爭點：
  (一)原告與被告乙○○、丙○○、甲○○間，有無連帶保證契約
    存在？
  (二)原告本於連帶保證契約之法律關係，請求被告乙○○、丙○○、甲○○連帶給付原告792,406 元，及自起訴狀繕本送達
    最後1 名被告之翌日起至清償日止，按週年利率5%計算之利
    息，有無理由？
八、得心證之理由：
  (一)原告與被告乙○○、丙○○、甲○○間，有無連帶保證契約
    存在？
    1.原告主張被告乙○○、丙○○、甲○○均曾於施工現場告
      知原告施工完畢之後，連帶保證給付工程款之事實，並未
      提出任何證據以實其說，原告此部分之主張，自不足採，
      原告據以主張被告乙○○、丙○○、甲○○就益正公司對
      於原告所負之承攬報酬債務應為連帶保證人之事實，亦無
      足取。
    2.原告主張被告乙○○、丙○○、甲○○就益正公司對於原
      告所負之承攬報酬債務應為連帶保證人之事實，另雖提出
      契約影本2 份（參見本院98年度建字第28號卷宗第149 頁
      、第170 頁）、系爭保證書、系爭字據影本、被告甲○○
      、丙○○之通緝書影本（參見本院98年度建字第28號卷宗
      第146 頁、第150 頁）各1 份為證，惟為被告所否認，分
      別以前揭情詞置辯。查：
      (1)原告提出之契約影本2 份，其中1 份為益正公司與署名
        為「民佑工程」之行號簽訂之契約，另外1 份為益正公
        司與原告簽訂之契約，其內均無隻言片語提及何人就益
        正公司對於原告所負之承攬報酬債務為連帶保證人，自
        不足以證明兩造間確有連帶保證契約存在。
      (2)細繹系爭保證書之內容，可知系爭保證書乃原告出具，
        承諾如益正公司違反合約或解除合約時，由原告負起相
        關施工範圍責任，亦不能據以認定兩造間有何連帶保證
        契約存在。
      (3)系爭字據僅記載「益正水電工程公司負責人：乙○○甲○○於板橋圓通路雙和醫院工地於民國96年5 月6 日所
        欠黃瑞雲工程工資款貳拾萬圓整限期民國97年2 月27日
        星期三以前出面處理空口無憑特立此據以為證」、「我
        甲○○負責請乙○○97.7.27 日到新店調解委員會說明
        一切並處理如何還款事宜，保證請乙○○出面」等語，
        充其量僅能證明被告甲○○向原告承諾保證「央請」被
        告乙○○於97年7 月27日前往新店調解委員會說明及與
        原告協商如何解決債務糾紛，至於被告乙○○是否確於
        其所保證之時間前往新店市調解委員會說明、處理？被
        告乙○○能否就益正公司積欠之債務如何清償與原告達
        成合意？益正公司不履行債務時，是否由被告甲○○代
        負履行責任？均不在被告甲○○承諾或保證之範圍內，
        自不能據以認定原告與被告甲○○間有何連帶保證契約
        存在。
      (4)被告甲○○、丙○○之通緝書影本各1 份，至多僅能證
        明被告甲○○曾因涉嫌侵占、詐欺罪嫌，經臺灣板橋地
        方法院檢察署於97年6 月27日以板檢榮偵謹緝字第4449
        號通緝書發佈通緝；被告丙○○曾因涉嫌侵占、詐欺、
        背信罪嫌，經臺灣板橋地方法院檢察署於98年6 月29日
        以板檢慎偵騰緝字第4268號通緝書發佈通緝在案之事實
        ，亦不足以證明原告與被告甲○○、丙○○間有連帶保
        證契約存在，遑論原告與被告乙○○間有無連帶保證契
        約存在之事實。至丙○○之通緝書內通緝事實欄雖記載
        「由被告丙○○擔任該工程之連帶保證人」等語，惟按
        ，檢察官於起訴書或不起訴處分書所為事實之認定，於
        獨立民事訴訟之裁判時本不受其拘束；況且，前揭記載
        僅在說明被告丙○○涉嫌之犯罪事實，而非檢察官所為
        事實之認定，此參諸被告甲○○之通緝書內記載「……
        渠2 人竟藉詞推託，拒不付款，黃瑞碧至此方知受騙，
        且甲○○、乙○○2 人向中翔水電工程請領之工程款竟
        未轉付黃瑞碧，並將之侵占入己」等語，惟臺灣板橋地
        方法院檢察署檢察官於被告甲○○通緝到案之後，經偵
        查結果，則認被告甲○○之行為，核與刑法詐欺及侵占
        罪之構成要件有間，而於98年3 月25日以98年度偵緝字
        第1 號不起訴處分書為不起訴之處分，亦可明瞭，自不
        能僅憑前揭記載，即謂原告與被告丙○○應有連帶保證
        契約存在。
      (5)原告另雖主張被告乙○○乃益正公司之負責人，因此為
        連帶保證人等語，惟查，現行法律並無公司負責人於公
        司不履行債務時，應代負履行責任，且與公司負同一債
        務，對於債權人各負全部給付責任之規定，原告前揭主
        張，於法無據，自不足採。
      (6)此外，原告復未能舉出其他證據以實其說，原告主張之
        前揭事實，亦無足取。
    3.從而，原告與被告乙○○、丙○○、甲○○間應無連帶保
      證契約存在。
  (二)原告本於連帶保證契約之法律關係，請求被告乙○○、丙○○、甲○○連帶給付原告792,406 元，及自起訴狀繕本送達
    最後1 名被告之翌日起至清償日止，按週年利率5%計算之利
    息，有無理由？
    原告與被告乙○○、丙○○、甲○○間既無連帶保證契約存
    在，原告本於連帶保證之法律關係，請求被告乙○○、丙○○、甲○○連帶給付原告792,406 元，及自起訴狀繕本送達
    最後1 名被告之翌日起至清償日止，按週年利率5%計算之利
    息，自屬無據。
九、綜上所陳，原告本於連帶保證之法律關係，請求被告乙○○
    、丙○○、甲○○連帶給付原告792,40 6元，及自起訴狀繕
    本送達最後1 名被告之翌日起至清償日止，按週年利率5%計
    算之利息，為無理由，應予駁回。又原告之訴既經駁回，其
    假執行之聲請，已失所附麗，不應准許。
十、本件事證已臻明確，兩造其餘爭點及攻擊防禦方法，經本院
    審酌後，認與判決之結果不生影響，無一一論述必要，附此
    敘明。
十一、據上論結，本件原告之訴為無理由，依民事訴訟法第385
      條第1 項前段、第78條、判決如主文。
中    華    民    國    99    年    5     月    11    日
                  民事第三庭  法  官  伍逸康
以上正本係照原本作成。
如不服本判決，應於送達後20日內，向本院提出上訴狀並表明上
訴理由，如於本判決宣示後送達前提起上訴者，應於判決送達後
10日內補提上訴理由書（須附繕本）。
中    華    民    國    99    年    5     月    11    日
                              書記官  盧昱蓁

司法院資訊處製作；財團法人民間司法改革基金會備份。
